---
title: "Actividad 4 - Análisis de la varianza y repaso del curso"
author: "Jorge Alonso Hernández"
date: '`r format(Sys.Date(),"%e de %B, %Y")`'
output: 
  html_document: 
    toc: yes
    toc_depth: 2
  pdf_document: 
    toc: yes
    toc_depth: 2
    latex_engine: xelatex
classoption: a4paper
---

# 1 Introducción

```{r echo=TRUE, message=FALSE, warning=FALSE}
# Carga de librerías

````

# 2 Lectura del archivo y preparación de los datos

Realizamos la carga del fichero de datos. En este caso nos encontramos con un fichero txt con lo que emplearemos la función en R read.table, emplearemos una variable ruta_txt para almacenar la ruta del fichero con los datos. Dicha ruta la obtenemos con la función en R file.choose.

```{r echo=TRUE, message=FALSE, warning=FALSE}
ruta_txt <- "C:\\Users\\Jorge\\Documents\\Rstudio Workspace\\Estadística Avanzada\\Actividad 4\\CensusIncomedata.txt"
adult <- read.table(ruta_txt, header = TRUE)
````

````{r echo=TRUE, message=FALSE, warning=FALSE}
str(adult)
summary(adult)
head(adult)
````

## 2.1 Preparación de los datos

Inicialmente comprobaremos la existencia de valores perdidos o valores nulos

````{r echo=TRUE, message=FALSE, warning=FALSE}
colSums(is.na(adult))
colSums(adult == "")
````

## 2.2 Análisis visual

# 3 Estadística inferencial

## 3.1 Contraste de hipótesis

# 4 Modelo de regresión lineal

## 4.1 Estimación de modelos

## 4.2 Interpretación de los modelos

## 4.3 Análisis de residuos

## 4.4 Predicción

# 5 Regresión logística

## 5.1 Generación de los conjuntos de entrenamiento de test

## 5.2 Modelo predictivo

## 5.3 Interpretación

## 5.4 Matriz de confusión

## 5.5 Predicción

# 6 Análisis de la varianza (ANOVA) de un factor

## 6.1 Visualización

## 6.2 Modelo ANOVA

# 7 ANOVA multifactorial

## 7.1 Estudio visual de la interacción

# 8 Conclusiones