---
title: "Actividad 3 - Modelización predictiva"
author: "Jorge Alonso Hernández"
date: '`r format(Sys.Date(),"%e de %B, %Y")`'
output: 
  html_document: 
    toc: yes
    toc_depth: 2
  pdf_document: 
    toc: yes
    toc_depth: 2
    latex_engine: xelatex
classoption: a4paper
---

```{r echo=TRUE, message=FALSE, warning=FALSE}
# Carga de librerías

````


````{r echo=TRUE, message=FALSE, warning=FALSE}
ruta_csv <- "C:\\Users\\Jorge\\Documents\\Rstudio Workspace\\Estadística Avanzada\\Actividad 3\\dat_Air.csv"
data_air <- read.csv(ruta_csv, na.strings="NA")

head(data_air)
````

# 1 Regresión lineal

## 1.1 Estudio de correlación lineal

## 1.2 Modelo de regresión lineal

## 1.3 Modelo de regresión lineal múltiple

## 1.4 Diagnosis del modelo

## 1.5 Predicción del modelo

# 2 Regresión logística

## 2.1 Estudio de relaciones entre variables. Análisis crudo de posibles factores de riesgo

## 2.2 Modelo de regresión logística

## 2.3 Predicción

## 2.4 Bondad del ajuste

## 2.5 Curva ROC

# 3 Conclusiones del análisis