---
title: "Actividad 2 - Analítica descriptiva e inferencial"
author: "Jorge Alonso Hernández"
date: '`r format(Sys.Date(),"%e de %B, %Y")`'
output: 
  html_document: 
    toc: yes
    toc_depth: 2
  pdf_document: 
    toc: yes
    toc_depth: 2
classoption: a4paper
---

# 1 Lectura del fichero y preparación de los datos

Para iniciar la arga del archivo primero revisamos el documento facilitado. Generaremos una variable ala que denominaremos ruta_csv que almacenará la ruta de nuestro fichero, la cual obtenemos con la función :

````
file.choose()
````

Una vez tenemos la ruta del fichero realizamos la carga de los datos:

```{r echo=TRUE, message=FALSE, warning=FALSE}
ruta_csv <- "C:\\Users\\Jorge\\Desktop\\Rstudio Workspace\\Estadística Avanzada\\Actividad 2\\train_clean2.csv"
claim <- read.csv(ruta_csv,na.strings="NA")

sapply(claim,class)
````

Podemos observar los tipos de datos con los que se han cargado cada una de las variables , y vemos que estos son correctos. Mostramos ahora una muestra de los datos para comprobar que la carga se ha realizado correctamente.

```{r echo=TRUE, message=FALSE, warning=FALSE}
head(claim)
````


# 2 Coste de los siniestros
## 2.1 Análisis visual

## 2.2 Comprobación de normalidad

## 2.3 Intervalo de confianza de la media poblacional de la variable UltCost

# 3 Coste inicial y final de los siniestros
## 3.1 Justificación del test a aplicar

## 3.2 Escribid la hipótesis nula y la alternativa

## 3.3 Cálculos

## 3.4 Conclusión

## 3.5 Comprobación

# 4 Diferencia de salario según género
## 4.1 Análisis visual

## 4.2 Interpretación

## 4.3 Escribid la hipótesis nula y la alternativa

## 4.4 Justificación del test a aplicar

## 4.5 Cálculos

## 4.6 Conclusión

## 4.7 Comprobación

# 5 Salario semanal (II)
## 5.1 Escribid la hipótesis nula y la alternativa

## 5.2 Justificación del test a aplicar

## 5.3 Cálculos

## 5.4 Conclusión

## 5.5 Comprobación

# 6 Diferencia de jornada según género
## 6.1 Análisis visual

## 6.2 Interpretación

## 6.3 Hipótesis nula y alternativa

## 6.4 TIpo de test

## 6.5 Cálculos

## 6.6 Conclusión

## 6.7 Comprobación

# 7 Salario por hora
## 7.1 Hipótesis nula y alternativa

## 7.2 Tipo de test

## 7.3 Cálculos

## 7.4 Conclusión

## 7.5 Comprobación

# 8 Resumen ejecutivo





