---
title: "Actividad 2 - Analítica descriptiva e inferencial"
author: "Jorge Alonso Hernández"
date: '`r format(Sys.Date(),"%e de %B, %Y")`'
output: 
  html_document: 
    toc: yes
    toc_depth: 2
  pdf_document: 
    toc: yes
    toc_depth: 2
classoption: a4paper
---


```{r}
if (!require('nortest')) install.packages('nortest'); library('nortest')
````

# 1 Lectura del fichero y preparación de los datos

Para iniciar la carga del archivo primero revisamos el documento facilitado. Generaremos una variable ala que denominaremos ruta_csv que almacenará la ruta de nuestro fichero, la cual obtenemos con la función :

````
file.choose()
````

Una vez tenemos la ruta del fichero realizamos la carga de los datos:

```{r echo=TRUE, message=FALSE, warning=FALSE}
ruta_csv <- "C:\\Users\\Jorge\\Documents\\Rstudio Workspace\\Estadística Avanzada\\Actividad 2\\train_clean2.csv"
claim <- read.csv(ruta_csv,na.strings="NA")

sapply(claim,class)
````

Podemos observar los tipos de datos con los que se han cargado cada una de las variables , y vemos que estos son correctos. Mostramos ahora una muestra de los datos para comprobar que la carga se ha realizado correctamente.

```{r echo=TRUE, message=FALSE, warning=FALSE}
head(claim)
````


# 2 Coste de los siniestros
## 2.1 Análisis visual

Para realizar el análisis visual primero visualizaremos el diagrama de caja de la variable "UltCost"

```{r echo=TRUE, message=FALSE, warning=FALSE}
boxplot(claim$UltCost, main="Box Plot UltCost", col="gray", xlab = "UltCost", ylab = "Values")
````

Ahora mostramos el diagrama de cajas de la variable "UltCost" a escala logarítmica:

```{r echo=TRUE, message=FALSE, warning=FALSE}
boxplot(log(claim$UltCost), main="Box Plot UltCost", col="gray", xlab = "UltCost", ylab = "Values")
````


Podemos observar de los gráficos que existe una asimetría en la distribución de la variable UltCost encontrandose la moyoría de los datos por encima del tercer cuartil a diferencia de la escala logarítmica de la variable que si encontramos una simetría en los datos.

## 2.2 Comprobación de normalidad

Mostramos la distribución de los datos de la variable UltCost

```{r echo=TRUE, message=FALSE, warning=FALSE}
hist(claim$UltCost, main="Histograma UltCost")
````

Nos encontramos con una asimetría a la derecha en los datos. Aplicamos el contrastre de normalidad de Lilliefors para comprobar la normalidad de la distribución de los datos.

```{r echo=TRUE, message=FALSE, warning=FALSE}
lillie.test(claim$UltCost)
````

Como podemos comprobar dado que el p valor es inferior a 0.05 no no sencontramos ante una distribución normal de los datos.

Realizamos el estudio para la escala logarítmica de la variable UltCost.

```{r echo=TRUE, message=FALSE, warning=FALSE}
hist(log(claim$UltCost), main="Histograma UltCost")
````

Como podemos observar en el gráfico nos encontramos ante una distribución simétrica

```{r echo=TRUE, message=FALSE, warning=FALSE}
lillie.test(log(claim$UltCost))
````

En este caso observamos que el p valor es superior al 0.05 por lo que nos encontramos ante una distribución normal.

## 2.3 Intervalo de confianza de la media poblacional de la variable UltCost

Calculamos el intevalo de confianza al 95% de la media poblacional  de la variable UltCost

```{r echo=TRUE, message=FALSE, warning=FALSE}
alfa <- 1-0.95
sd <- sd(claim$UltCost)
n <- nrow(claim)
SE <- sd / sqrt(n)
z <- qnorm(alfa/2, lower.tail=FALSE)
L <- mean(claim$UltCost) - z*SE
U <- mean(claim$UltCost) + z*SE
round(c(L,U),2)

````

Podemos concluir con un 95% de confianza que el coste total pagado por siniestro se encutra entre los valores 9938,86 y 10356.47

# 3 Coste inicial y final de los siniestros
## 3.1 Justificación del test a aplicar

Para la pregunta definida, el contraste a aplicar es un contraste de una muestra, ya que no se requiere la división de nuestra muestra en dos.

## 3.2 Escribid la hipótesis nula y la alternativa
Definimos la hipótesis nula y alternativa:

* **Hipótesis nula:** el valor medio de la estimación inciial del coste realizado por la compañía es igual al valor medio del coste total pagado por siniestro
* **Hipótesis alternativa:** el valor medio de la estimación inicial del coste realizado por la compañía es diferente al valor medio del coste total pagado por siniestro

## 3.3 Cálculos

## 3.4 Conclusión

## 3.5 Comprobación

# 4 Diferencia de salario según género
## 4.1 Análisis visual

## 4.2 Interpretación 

## 4.3 Escribid la hipótesis nula y la alternativa

Definimos la hipótesis nula y alternativa:

* **Hipótesis nula:** el promedio del salario semanal de los hombres es igual al promedio salarial semanal de las mujeres
* **Hipótesis alternativa:** el promedio salarial semanal de los hombres es mayor que el promedio salarial semanal de las mujeres

## 4.4 Justificación del test a aplicar

## 4.5 Cálculos

## 4.6 Conclusión

## 4.7 Comprobación

# 5 Salario semanal (II)
## 5.1 Escribid la hipótesis nula y la alternativa

Definimos la hipótesis nula y alternativa:

* **Hipótesis nula:** el promedio de salario semanal de los hombres es igual al promedio de salario semanal de las mujeres
* **Hipótesis alternativa:** el promedio de salario semanal de los hombres es al menos 50 euros mayor que el salario promedio semanal de las mujeres
## 5.2 Justificación del test a aplicar

## 5.3 Cálculos

## 5.4 Conclusión

## 5.5 Comprobación

# 6 Diferencia de jornada según género
## 6.1 Análisis visual

## 6.2 Interpretación

## 6.3 Hipótesis nula y alternativa
Definimos la hipótesis nula y alternativa:

* **Hipótesis nula:** la proporción de hombres que trabajan a tiempo completo es igual a la proporción de mujeres que trabajan a tiempo completo
* **Hipótesis alternativa:** la proporción de hombres que trabajan a tiempo completo es diferente a la proporción de mujeres que trabajan a tiempo completo

## 6.4 TIpo de test

## 6.5 Cálculos

## 6.6 Conclusión

## 6.7 Comprobación

# 7 Salario por hora
## 7.1 Hipótesis nula y alternativa

Definimos la hipótesis nula y alternativa:

* **Hipótesis nula:** el salario por hora trabajada de los hombres es igual al salario por hora trabajada de las mujeres
* **Hipótesis alternativa:** el salario por hora trabajada de los hombres es mayor que el salario por horas trabajadas de las mujeres

## 7.2 Tipo de test

## 7.3 Cálculos

## 7.4 Conclusión

## 7.5 Comprobación

# 8 Resumen ejecutivo





