---
title: "Actividad 2 - Analítica descriptiva e inferencial"
author: "Jorge Alonso Hernández"
date: '`r format(Sys.Date(),"%e de %B, %Y")`'
output: 
  html_document: 
    toc: yes
    toc_depth: 2
  pdf_document: 
    toc: yes
    toc_depth: 2
classoption: a4paper
---


```{r}
if (!require('nortest')) install.packages('nortest'); library('nortest')
if (!require('ggplot2')) install.packages('ggplot2'); library('ggplot2')
````

# 1 Lectura del fichero y preparación de los datos

Para iniciar la carga del archivo primero revisamos el documento facilitado. Generaremos una variable ala que denominaremos ruta_csv que almacenará la ruta de nuestro fichero, la cual obtenemos con la función:

````
file.choose()
````

Una vez tenemos la ruta del fichero realizamos la carga de los datos:

```{r echo=TRUE, message=FALSE, warning=FALSE}
ruta_csv <- "C:\\Users\\Jorge\\Documents\\Rstudio Workspace\\Estadística Avanzada\\Actividad 2\\train_clean2.csv"
claim <- read.csv(ruta_csv,na.strings="NA")

sapply(claim,class)
````

Podemos observar los tipos de datos con los que se han cargado cada una de las variables , y vemos que estos son correctos. Mostramos ahora una muestra de los datos para comprobar que la carga se ha realizado correctamente.

```{r echo=TRUE, message=FALSE, warning=FALSE}
head(claim)
````


# 2 Coste de los siniestros
## 2.1 Análisis visual

Para realizar el análisis visual primero visualizaremos el diagrama de caja de la variable "UltCost"

```{r echo=TRUE, message=FALSE, warning=FALSE}
boxplot(claim$UltCost, main="Box Plot UltCost", col="gray", xlab = "UltCost", ylab = "Values")
````

Ahora mostramos el diagrama de cajas de la variable "UltCost" a escala logarítmica:

```{r echo=TRUE, message=FALSE, warning=FALSE}
boxplot(log(claim$UltCost), main="Box Plot UltCost", col="gray", xlab = "UltCost", ylab = "Values")
````


Podemos observar de los gráficos que existe una asimetría en la distribución de la variable UltCost encontrándose la mayoría de los datos por encima del tercer cuartil a diferencia de la escala logarítmica de la variable que si encontramos una simetría en los datos.

## 2.2 Comprobación de normalidad

Mostramos la distribución de los datos de la variable UltCost

```{r echo=TRUE, message=FALSE, warning=FALSE}
hist(claim$UltCost, main="Histograma UltCost")
````

Nos encontramos con una asimetría a la derecha en los datos. Aplicamos el contraste de normalidad de Lilliefors para comprobar la normalidad de la distribución de los datos.

```{r echo=TRUE, message=FALSE, warning=FALSE}
lillie.test(claim$UltCost)
````

Como podemos comprobar dado que el p valor es inferior a 0.05 no nos encontramos ante una distribución normal de los datos.

Realizamos el estudio para la escala logarítmica de la variable UltCost.

```{r echo=TRUE, message=FALSE, warning=FALSE}
hist(log(claim$UltCost), main="Histograma UltCost")
````

Como podemos observar en el gráfico nos encontramos ante una distribución simétrica

```{r echo=TRUE, message=FALSE, warning=FALSE}
lillie.test(log(claim$UltCost))
````

En este caso observamos que el p valor es superior al 0.05 por lo que nos encontramos ante una distribución normal.

## 2.3 Intervalo de confianza de la media poblacional de la variable UltCost

Calculamos el intervalo de confianza al 95% de la media poblacional de la variable UltCost

```{r echo=TRUE, message=FALSE, warning=FALSE}
alfa <- 1-0.95
sd <- sd(claim$UltCost)
n <- nrow(claim)
SE <- sd / sqrt(n)
z <- qnorm(alfa/2, lower.tail=FALSE)
L <- mean(claim$UltCost) - z*SE
U <- mean(claim$UltCost) + z*SE
round(c(L,U),2)

````

Podemos concluir con un 95% de confianza que el coste total pagado por siniestro se encuentra entre los valores 9938,86 y 10356.47

# 3 Coste inicial y final de los siniestros
## 3.1 Justificación del test a aplicar

Para la pregunta definida, el contraste a aplicar es un contraste de dos muestras emparejadas ya que por un lado tenemos la muestra de la variable IniCost y por el otro la muestra de la variable UltCost. El contraste se aplica sobre la media de la diferencia de las variables emparajadas. Dicho contraste es un contraste bilateral.

## 3.2 Escribid la hipótesis nula y la alternativa
Definimos la hipótesis nula y alternativa:

* **Hipótesis nula:** la diferencia de las medias de las variables UltCost e IniCost es igual a cero
                                          $$H_0: µ_d = 0$$
* **Hipótesis alternativa:** la diferencia de las medias de las variables UltCost e IniCost es igual a cero
                                          $$H_1: µ_d ≠ 0$$
                                          
## 3.3 Cálculos

Aplicamos los cálculos relativos al contraste de dos muestras emparejadas sobre la media

`````{r echo=TRUE, message=FALSE, warning=FALSE}
alfa <- 1-0.95
d <- claim$IniCost- claim$UltCost 
mean <- mean(d)
s <- sd(d)
n <- length(d)

tobs <- mean/(s/sqrt(n))
tcritL <- qt(alfa/2, df=n-1)
tcritU <- qt(1-alfa/2, df=n-1)
pvalue <- pt(tobs, lower.tail=FALSE, df=n-1)

c(mean,s,n, tobs)
c(tobs, tcritL,tcritU,pvalue)
````

Podemos ver que el valor observado es de -20.801, que el valor critico por la izquierda es de -1.96, el valor crítico por la derecha es de 1.96 y el p valor es de 1.


## 3.4 Conclusión

Dado que el p valor devuelto por la función es superior al alfa definido de 0.05 podemos definir que la hipótesis nula es cierta por tanto podemos aceptar que no hay diferencias entre IniCost y UltCost con un 95% de confianza.

## 3.5 Comprobación

Realizamos la comprobación utilizando la función de R t.test

````{r echo=TRUE, message=FALSE, warning=FALSE}
t.test(claim$IniCost,claim$UltCost, paired=TRUE, alternative="greater")
````

Podemos observar que la función acepta la hipótesis nula debido a que el p valor es superior al alfa definido de 0.05.

# 4 Diferencia de salario según género
## 4.1 Análisis visual

En primer lugar, para poder realizar el estudio obtenemos las muestras para mujeres y hombres de la variable WeeklyWages

````{r echo=TRUE, message=FALSE, warning=FALSE}
woman <- claim$WeeklyWages[claim$Gender == "F"]
man <- claim$WeeklyWages[claim$Gender == "M"]
````

Mostramos ahora los diagramas de cajas para los hombres y las mujeres de la variable WeeklyWages.

````{r echo=TRUE, message=FALSE, warning=FALSE}
boxplot(log(woman), main="Box Plot WeeklyWages Woman", col="gray", xlab = "WeeklyWages", ylab = "Values")
boxplot(log(man), main="Box Plot WeeklyWages Man", col="gray", xlab = "WeeklyWages", ylab = "Values")
````

## 4.2 Interpretación 

Podemos observar que en ambos casos la mayoría de datos para ambos sexos se localizan en el mismo intervalo, si podemos observar que para hombres existen más valores extremos que para las mujeres es decir que hay una mayor cantidad de salarios semanales que se encuentran por encima del límite superior y más valores inferiores al límite inferior en hombres que en mujeres.

## 4.3 Escribid la hipótesis nula y la alternativa

Definimos la hipótesis nula y alternativa:

* **Hipótesis nula:** el promedio del salario semanal de los hombres es igual al promedio salarial semanal de las mujeres
                                                  $$H_O: µ_1 = µ_2$$
* **Hipótesis alternativa:** el promedio salarial semanal de los hombres es mayor que el promedio salarial semanal de las mujeres
                                                  $$H_1: µ_1 > µ_2$$
                                                  
## 4.4 Justificación del test a aplicar

Para este caso se aplicará un contraste de hipótesis sobre dos muestras, una para cada sexo, aplicado sobre la media del salario semanal y unilateralmente por la derecha dado que se pretende comprobar si el salario semanal de los hombres es mayor al de las mujeres.

## 4.5 Cálculos

Inicialmente realizamos el test de homoscedasticidad para comprobar si las varianzas son iguales o diferentes

````{r echo=TRUE, message=FALSE, warning=FALSE}

alfa <- 1 - 0.95
H <- man
D <- woman
mean1 <- mean(H)
n1 <- length(H)
s1 <- sd(H)
mean2 <- mean(D)
n2 <- length(D)
s2 <- sd(D)
c(mean1, mean2, s1, s2, n1, n2)

fobs <- s1^2/s2^2
fcritL <- qf(alfa, df1=n1-1, df2=n2-1)
fcritU <- qf(1 - alfa, df1=n1-2, df2=n2-2)
pvalue <- min(pf(fobs, df1=n1-1, df2=n2-2, lower.tail=FALSE), pf(fobs, df1=n1-1, df2=n2-2))*2
c(fobs, fcritL, fcritU, pvalue)
````

Dado que el p valor es inferior al alfa definido de 0.05 podemos asumir que las varianzas son diferente por lo tanto aplicaremos el estadístico del contraste de dos muestras sobre la media con varianzas desconocidas diferentes.

````{r echo=TRUE, message=FALSE, warning=FALSE}
alfa <- 1-0.95
dfMean = mean1 -mean2
v <- ((s1^2/n1)+(s2^2/n2))^2 / (((s2^2/n1)^2/(n1-1)) + ((s2^2/n2)^2/(n2-1)))

tobs <- dfMean/sqrt((s1^2/n1 + s2^2/n2))
tcrit <- qt(alfa, v)
pvalue <- pt(abs(tobs), df=v, lower.tail=FALSE)*2
c(tobs, tcrit, pvalue)
````

Podemos observar que el valor observado es 28.8127, el valor crítico es - 1.64492 y el p valor es de 2.391262e-179.

## 4.6 Conclusión

Dado que hemos obtenido un valor inferior al alfa definido de 0.05 podemos rechazar la hipótesis nula de que el promedio salarial de los hombres es igual al promedio salarial de las mujeres, por lo que se acepta la hipótesis alternativa de que el promedio salarial de los hombres es superior al de las mujeres.

## 4.7 Comprobación

Realizamos la comprobación del test de homoscedasticidad con la función de R var.test.
````{r echo=TRUE, message=FALSE, warning=FALSE}
var.test(H,D)
````

Podemos comprobar que el p valor devuelto por la función también es inferior a 0.05 por lo que son varianzas desconocidas diferentes.

Realizamos la comprobación del contraste de hipótesis empelando la función R t.test

````{r echo=TRUE, message=FALSE, warning=FALSE}
t.test(H,D)
````

Observamos de nuevo que el p valor devuelto es inferior al alfa definido por lo que comprobamos que se rechaza la hipótesis nula.

# 5 Salario semanal (II)
## 5.1 Escribid la hipótesis nula y la alternativa

Definimos la hipótesis nula y alternativa:

* **Hipótesis nula:** el promedio de la diferencia del salario semanal del hombre y la mujer es igual a 50.
                                                  $$H_0: µ_d = 50$$
* **Hipótesis alternativa:** el promedio de la diferencia del salario semanal del hombre y la mujer es mayor que 50.
                                                  $$H_1: µ_d > 50$$
                                                  
## 5.2 Justificación del test a aplicar

Para este caso se aplicará un contraste de hipótesis sobre dos muestras emparejadas, una para cada sexo, aplicado sobre la diferencia de la media salarial semanal y unilateralmente por la derecha dado que se pretende comprobar si el salario promedio de los hombres es al menos 50 euros mayor que el de las mujeres.

## 5.3 Cálculos


Aplicamos los cálculos relativos al contraste de dos muestras emparejadas sobre la media.

````{r echo=TRUE, message=FALSE, warning=FALSE}
woman <- claim$WeeklyWages[claim$Gender == "F"]
man <- claim$WeeklyWages[claim$Gender == "M"]

mean <- mean(d)
s <- sd(d)
n<- length(d)

tobs <- (mean - 50)/(s/sqrt(n))
tcrit <- qt(alfa, df=n-1)
pvalue <- pt(tobs, lower.tail=FALSE, df=n-1)
c(tobs, tcrit, pvalue)
````

Podemos ver que el valor observado es de -21.287 , que el valor crítico es de -1.64488 y el p valor es de 1.

## 5.4 Conclusión

Observamos que el p valor devuelto es superior al alfa definido que es de 0.05 por lo que podemos asumir que la hipótesis nula es cierta y por tanto rechazamos la hipótesis alternativa de que el promedio del salario de los hombres es al menos 50 euros mayor que el de las mujeres con un 95% de confianza.

## 5.5 Comprobación

Realizamos la comprobación utilizando la función de R t.test

````{r echo=TRUE, message=FALSE, warning=FALSE}
t.test(claim$IniCost,claim$UltCost, paired=TRUE, alternative="greater", mu=50)
````

Podemos observar que la función acepta la hipótesis nula debido a que el p valor es superior al alfa definido de 0.05, por lo que con un 95% de confianza el promedio del salario de los hombres no es al menos 50 euros mayor que el de las mujeres.


# 6 Diferencia de jornada según género
## 6.1 Análisis visual

Mostramos un diagrama de barras con las categorías de la variable PartTimeFullTime según el género.

````{r echo=TRUE, message=FALSE, warning=FALSE}
#Obtenemos las muestras para hombres y para mujeres
woman <- claim$PartTimeFullTime[claim$Gender == "F"]
man <- claim$PartTimeFullTime[claim$Gender == "M"]

#Calculamos la frecuencia de cada una de las variables y obtenemos sus porcentajes
df <- data.frame("Gender" = c("M", "M", "F", "F"), "PartTimeFullTime" = c("P", "F", "P", "F"))
df$freq <- c(length(man[man == "P"]), length(man[man == "F"]), length(woman[woman == "P"]),length(woman[woman == "F"]))
percentageMP <- (df$freq[df$Gender == "M" & df$PartTimeFullTime == "P"]/length(man)) * 100 
percentageMF <- (df$freq[df$Gender == "M" & df$PartTimeFullTime == "F"]/length(man)) * 100
percentageFP <- (df$freq[df$Gender == "F" & df$PartTimeFullTime == "P"]/length(woman)) * 100 
percentageFF <- (df$freq[df$Gender == "F" & df$PartTimeFullTime == "F"]/length(woman)) * 100
df$Percentage <- c(percentageMP, percentageMF, percentageFP, percentageFF)
````

Mostramos el diagrama de barras de los porcentajes.

````{r echo=TRUE, message=FALSE, warning=FALSE}
ggplot(data=df, aes(x=Gender, fill=PartTimeFullTime, y=Percentage))+geom_col()+ggtitle("Porcentaje PartTimeFulltime por Género")
````

Mostramos también el gráfico con los datos totales.

````{r echo=TRUE, message=FALSE, warning=FALSE}
ggplot(data=claim, aes(x=Gender,fill=PartTimeFullTime))+geom_bar()+ggtitle("PartTimeFulltime por Género")
````

## 6.2 Interpretación

De los gráficos obtenidos en el apartado anterior podemos observar que el porcentaje de hombres que trabajan a jornada completa es mayor al porcentaje de mujeres que trabaja a tiempo completo. También podemos observar que la muestra posee un mayor número de registros para hombres que para mujeres. 

## 6.3 Hipótesis nula y alternativa
Definimos la hipótesis nula y alternativa:

* **Hipótesis nula:** la proporción de hombres que trabajan a tiempo completo es igual a la proporción de mujeres que trabajan a tiempo completo
                                                        $$H_0: p_1 = p_2$$
* **Hipótesis alternativa:** la proporción de hombres que trabajan a tiempo completo es diferente a la proporción de mujeres que trabajan a tiempo completo
                                                        $$H_1: p_1 ≠ p_2$$

## 6.4 Tipo de test

Para este caso se va a utilizar un contraste de hipótesis sobre dos muestras, una para hombres y otra para mujeres, aplicado sobre la proporción del tipo de jornada laboral. el contraste a aplicar es un contraste bilateral.

## 6.5 Cálculos

````{r echo=TRUE, message=FALSE, warning=FALSE}

alfa <- 1-0.95
x1 <- man[man == 'F']
x2 <- woman[woman == 'F']

n1 <- length(man)
n2 <- length(woman)

p1 <- sum(length(x1))/n1
p2 <- sum(length(x2))/n2

c(p1,p2)

p <- (n1*p1 + n2*p2) / (n1+n2)
zobs <- (p1-p2)/(sqrt((p*(1-p))*(1/n1+1/n2)))
zcrit <- qnorm(alfa, lower.tail = FALSE)
pvalue <- pnorm(zobs, lower.tail=FALSE)

c(p1,p2)
c(zobs, zcrit,pvalue)
````

Podemos ver que el valor observado obtenido es 57.3423, el valor crítico es de 1.64485 y el p valor es de 0.

## 6.6 Conclusión

Con los resultados de los cálculos podemos rechazar la hipótesis nula debido a que el p-valor es inferior a nuestro alfa de 0.05, por lo que podemos concluir que la proporción de hombres que trabajan a tiempo completo es diferente a la proporción de mujeres que trabajan a tiempo completo con un nivel de confianza del 95%

## 6.7 Comprobación

Realizamos la comprobación utilizando la función de R prop.test.       

````{r echo=TRUE, message=FALSE, warning=FALSE}
success <- c(p1*n1, p2*n2)
nn <- c(n1,n2)
prop.test(success, nn, alternative="greater", correct=FALSE)
````

Podemos observar que la función también rechaza la hipótesis nula.

# 7 Salario por hora
## 7.1 Hipótesis nula y alternativa

Definimos la hipótesis nula y alternativa:

* **Hipótesis nula:** el salario por hora trabajada de los hombres es igual al salario por hora trabajada de las mujeres
                                                    $$H_0: $$
* **Hipótesis alternativa:** el salario por hora trabajada de los hombres es mayor que el salario por horas trabajadas de las mujeres
                                                    $$H_1: $$
                                                    
## 7.2 Tipo de test

## 7.3 Cálculos

## 7.4 Conclusión

## 7.5 Comprobación

# 8 Resumen ejecutivo

a lo largo de la actividad se han dado respuesta a diversas preguntas que se han formulado mediante contrastes de hipótesis. Las preguntas que han sido respondidas y sus correspondientes respuestas son:

* ¿Podemos aceptar que no hay diferencias entre IniCost y UltCost?

Con un 95% de confianza podemos aceptar que no hay diferencias entre IniCost y UltCost. 

* ¿Podemos aceptar que los hombres cobran más que las mujeres en promedio a la semana?

Con un 95% de confianza podemos aceptar que los hombres cobran más en promedio a la semana que las mujeres.

* ¿Podemos aceptar que los hombres cobran al menos 50 euros más que las mujeres en promedio a la semana?

Coun un 95% de confianza podemos rechazar que los hombres cobran al menos 50 euros más que las muejres en promedio a la semana.

* ¿La proporción de personas que trabajan a tiempo completo es diferente para hombres que para mujeres?

Con un 95% de confianza podemos aceptar que la proporción de personas que trabajan a tiempo completo es diferente para hombres y mujeres

* ¿Podemos afirmar que los hombres cobran más que las mujeres por hora trabajada?





